最  高  行  政  法  院  判  決
109年度再字第59號
再 審原 告  臺南市政府                              
代  表  人  黃偉哲              
訴訟代理人  曾文利                                  
            黃琬淇                                 
            梁維娟              
再 審被 告  高達菸酒有限公司


代  表  人  沈正忠              
上列當事人間菸害防制法事件，再審原告對於中華民國109年9月
7日本院109年度判字第464號判決，提起再審之訴，本院判決如
下：
　　主  文
再審之訴駁回。
再審訴訟費用由再審原告負擔。
　　理  由
一、本件事實經過：
    緣衛生福利部（下稱衛福部）食品藥物管理署（下稱食藥署
    ）於民國106年6月29日抽樣檢測再審被告輸入之「MM大亨纖
    細6號薄荷香菸20支裝」菸品（下稱系爭菸品，其容器上標
    示之焦油含量為6毫克），經106年11月21日檢驗報告檢出焦
    油含量為4.2毫克，其標示已逾檢驗值誤差之允許範圍，食
    藥署即以106年11月21日FDA研字第1061902340號函附檢驗報
    告送衛福部國民健康署（下稱國健署），國健署再以106年1
    1月27日國健教字第1069908666號函轉知再審原告所屬衛生
    局查處。嗣再審原告以106年11月28日府衛國健字第1060978
    590號函通知再審被告陳述意見，經再審被告於106年12月7
    日陳述意見及於同年月22日提出書面說明後，再審原告仍認
    再審被告違反菸害防制法第7條第1項規定，乃依同法第24條
    第1項規定，以107年2月12日府衛國健字第1070146918號裁
    處書（下稱原處分）裁處再審被告新臺幣（下同）100萬元
    罰鍰，並限於107年3月底前收回該等違規菸品；屆期未收回
    者，按次連續處罰，違規菸品沒入並銷毀之。再審被告不服
    ，提起訴願經決定駁回，提起行政訴訟，並聲明︰訴願決定
    及原處分均撤銷。經高雄高等行政法院以107年度訴字第300
    號判決駁回，再審被告遂提起上訴，經本院以109年度判字
    第464號判決（下稱原確定判決）將訴願決定及原處分均撤
    銷。再審原告不服，以原確定判決有行政訴訟法第273條第1
    項第1款所定事由，提起本件再審之訴。
二、再審原告起訴主張略以：
　  若法院肯認菸品尼古丁及焦油含量標示錯誤之行為，同時違
    反菸害防制法第7條第1項及菸酒管理法第31條第1項第5款規
    定，此時菸酒管理法第31條第3項已規定依菸害防制法規定
    辦理。故原確定判決認「系爭菸品焦油含量以少標示多之情
    形，並非菸害防制法第7條第1項規範範疇，無庸適用同法第
    24條規定予以處罰，應依菸酒管理法第50條第1項處理」，
    則有誤會，有行政訴訟法第273條第1項第1款適用法規顯有
    錯誤之情形。並聲明：1.原確定判決廢棄。2.駁回再審被告
    之訴。
三、再審被告未提出答辯。
四、本院查：
(一)按「有下列各款情形之一者，得以再審之訴對於確定終局判
    決聲明不服。但當事人已依上訴主張其事由或知其事由而不
    為主張者，不在此限：一、適用法規顯有錯誤。……。」行政
    訴訟法第273條第1項第1款定有明文。而所謂「適用法規顯
    有錯誤」，係指確定判決所適用之法規顯然與該案應適用之
    法規相違悖，或與司法院之大法官解釋、憲法法庭裁判有所
    牴觸者，始足當之。至於單純法律上見解之歧異，再審原告
    對之縱有爭執，非得謂為適用法規顯有錯誤，而據為再審之
    理由。
(二)次按菸害防制法第7條規定：「（第1項）菸品所含之尼古丁
    及焦油，應以中文標示於菸品容器上。……(第2項)前項尼古
    丁及焦油不得超過最高含量；其最高含量與其檢測方法、含
    量標示方式及其他應遵行事項之辦法，由中央主管機關定之
    。」第24條第1項規定：「……輸入違反……第7條第1項規定之
    菸品者，處新臺幣1百萬元以上5百萬元以下罰鍰，並令限期
    回收；屆期未回收者，按次連續處罰，違規之菸品沒入並銷
    毀之。」菸品尼古丁焦油含量檢測及容器標示辦法第1條規
    定：「本辦法依菸害防制法第6條第3項及第7條第2項規定訂
    定之。」第10條規定：「(第1項)菸品製造及輸入業者，應
    於菸品容器上標示每支紙菸之尼古丁及焦油含量。但無法依
    第8條規定檢測尼古丁、焦油含量之紙菸以外之菸品，應標
    示『本菸品燃燒後含尼古丁及焦油』。(第2項)前項含量標示
    以毫克為單位。尼古丁含量，標示至小數點後第一位；焦油
    含量，標示至個位數；且其數據不得逾第8條檢測方法所允
    許之誤差範圍。(第3項)前項標示之末位數，均以其次一位
    依四捨五入法為之。」菸酒管理法第31條規定：「(第1項)
    菸經包裝出售者，製造業者或進口業者應於直接接觸菸之容
    器上標示下列事項：……五、尼古丁及焦油含量。(第2項)菸
    品容器及其外包裝之標示，不得有不實或使人誤信之情事。
    (第3項)前2項標示規定，菸害防制法有規定者，依其規定辦
    理及處罰。」
(三)按法律解釋乃就法律的文字涵義，探求及闡明規範之法律意
    旨。查原確定判決於理由五(五)闡釋：「依菸害防制法立法
    意旨之所以得認尼古丁、焦油含量『標示不實』，形同未為標
    示，乃基於尼古丁、焦油含量對人體健康之傷害，已具科學
    實證，吸用菸品者且多數會反覆施用，具成癮性，尼古丁、
    焦油含量以多標示少之標示不實，易使吸用菸品者誤認上述
    有害物質含量較低，忽視長期施用足致對健康產生致命威脅
    之負面影響，是認此種標示不實之情形，無法使消費者正確
    認知該等物質對其健康危害程度，等同未標示，是有菸害防
    制法第24條規定之適用。反之於尼古丁、焦油含量以少標示
    多之情形，固亦構成標示不實，然此尼古丁、焦油含量標示
    較實際為高之不實，只會使消費者提高警覺，是認並非菸害
    防制法第7條第1項所欲規範範疇，無庸適用同法第24條規定
    予以非難處罰；就此種菸害防制法未規定之標示不實情形，
    乃應依菸酒管理法第50條第1項處理。」再審原告主張於本
    件焦油含量以少標示多之情形，已構成標示不實，依菸酒管
    理法第31條第3項之規定，應依菸害防制法相關規定辦理及
    處罰云云，核尚屬法律見解之歧異。
(四)綜上所述，原確定判決其適用之法規並無與應適用之現行法
    規相違背或與司法院大法官解釋、憲法法庭裁判相牴觸，尚
    無適用法規顯有錯誤之情事。再審原告提起本件再審之訴，
    主張原確定判決有行政訴訟法第273條第1項第1款適用法規
    顯有錯誤之再審事由，無非係就經原確定判決詳予論述而不
    採之主張，執其歧異之見解再為指摘，要難謂為適用法規錯
    誤。本件再審之訴，顯無再審理由，應予駁回。
五、據上論結，本件再審之訴為無理由。依行政訴訟法第278條
    第2項、第98條第1項前段，判決如主文。　　
中　　華　　民　　國　　111　 年　　5 　 月　  19　 　日
                    最高行政法院第四庭
                        審判長法官  陳　國  成
                              法官　簡　慧　娟
                              法官　鍾　啟　煌
                              法官　蔡　紹　良
                              法官　王　碧　芳

以  上  正  本  證  明  與  原  本  無  異
中　　華　　民　　國　　111 　年　　5 　　月　　19　　日
　　　　　　　　　　　　　　　書記官　葉　倩　如